【裁判字號】    97,訴,390
【裁判日期】    971023
【裁判案由】    損害賠償
【裁判全文】
臺灣高雄地方法院民事判決               97年度訴字第390號
原      告  震營企業股份有限公司
法定代理人  丙○○○
訴訟代理人  林鴻駿律師
被      告  甲○○
                      樓
                      號5樓
訴訟代理人  蔡陸弟律師
被      告  乙○○
上列當事人間損害賠償事件，本院於民國97年10月9日言詞辯論
終結，判決如下：
    主  文
原告之訴及其假執行之聲請均駁回。
訴訟費用由原告負擔。
    事實及理由
一、原告起訴主張：
  (一)被告甲○○部分：被告甲○○為訴外人即原告前任董事長邱
    素純之表弟，原任職原告公司擔任業務經理，本應忠實執行
    業務並盡善良管理人之注意義務，詎被告甲○○與邱素純於
    94年12月間將當時原告公司平均售價每公斤新台幣（下同）
    22.52 元之電鍍鋅鋼捲乙批（重量907,678 公斤，下稱系爭
    鋼捲），以每公斤17元之低價，售予訴外人國蜂鋼鐵企業有
    限公司（下稱國蜂公司）。邱素純並將國蜂公司94年12月13
    日及12月14日匯入原告公司之貨款16,240,583元，全數提領
    後潛逃出境。被告甲○○係負責系爭鋼捲買賣之業務經理，
    對於系爭鋼捲售價有決定權，其將系爭鋼捲低價出售致原告
    受有5,010,383 元【（22.52 元－17元）×907,678kg ＝5,
    010,383 元】之損害。爰依民法第184 條、公司法第23條之
    規定，提起本訴等語。
  (二)被告乙○○部分：乙○○原擔任原告公司總經理室特別助理
    ，竟與邱素純合意於94年12月13日將原告於93年5 月間以4,
    436,540 元購買，當時價值為3,327,416 元之車牌號碼ZR-7
    288 自用小客車（下稱系爭汽車），以2,400,000 元之低價
    出售予乙○○，並登記為其配偶蘇琳喻所有，乙○○獲得80
    4,168 元之不法利益，致原告受有損害，爰依民法第179 條
    、第184條之規定，提起本訴等語。
  (三)聲明：(1)被告甲○○應給付原告5,010,383 元及自起訴狀繕
    本送達翌日即96年11月13日至清償日止，按年息百分之5 計
    算之利息；(2)被告乙○○應給付原告804,168 元及自起訴狀
    繕本送達翌日即96年11月14日起至清償日止，按年息百分之
    5 計算之利息；(3)願供擔保聲請宣告假執行。
二、被告甲○○則以：伊於原告公司擔任業務經理，僅為僱傭關
    係，94年12月12日係依當時原告公司董事長邱素純之指示，
    與國蜂公司洽談購買鋼捲之事宜，再就國蜂公司願買受之數
    量及價格向邱素純報告，由邱素純決定以每公斤17元之價格
    將系爭鋼捲出售，伊無權決定系爭鋼捲售價。又原告於本院
    96年度重訴字第51號請求損害賠償事件就系爭鋼捲售予國蜂
    公司而以邱素純為被告主張侵權行為部分，業經判決原告敗
    訴確定（下稱另案確定判決），本件有民法第275 條之適用
    ，原告不得請求伊賠償等語為抗辯，並聲明：(一)原告之訴駁
    回；(二)願供擔保聲請宣告免為假執行。
三、被告乙○○則以：邱素純於94年12月13日向伊表示原告公司
    要出售系爭汽車，當時系爭汽車之中古車行收購價格為2,40
    0,000 元，伊乃同意以2,400,000 元價格向原告公司買受系
    爭汽車，並於94年12月13日付清價金，並無損害原告權利等
    語為抗辯。並聲明：(一)原告之訴駁回；(二)願供擔保聲請宣告
    免為假執行。
四、不爭執事實：
  (一)甲○○於94年12月間任職原告公司擔任業務經理，當時原告
    公司董事長為邱素純。原告公司於94年12月間，以每公斤17
    元之價格，出售系爭鋼捲予國蜂公司，係由被告甲○○與國
    蜂公司之黃哲雄洽商。
  (二)乙○○於94年12月13日以2,400,000 元之價格，向原告公司
    買受系爭汽車，當時原告公司董事長為邱素純。
五、兩造爭執事項
  (一)被告甲○○部分：
  1.本院96年度重訴字第51號確定判決關於原告主張邱素純出售
    系爭鋼捲之侵權行為部分，對被告甲○○是否亦生效力？
  2.原告請求被告甲○○負侵權行為損害賠償責任有無理由？
  (二)被告乙○○部分：原告主張被告乙○○以2,400,000 元之價
    格買受系爭汽車，應負侵權行為損害賠償責任或應返還其所
    受之利益有無理由？
六、得心證理由：
  (一)被告甲○○部分：
  1.本院96年度重訴字第51號確定判決關於原告主張邱素純出售
    系爭鋼捲之侵權行為部分，對被告甲○○是否亦生效力？
  (1)按連帶債務人中之一人受確定判決，而其判決非基於該債務
    人之個人關係者，為他債務人之利益亦生效力，民法第275
    條固定有明文。又民法第275 條在本質上僅屬實體法上之規
    定，因此，他債務人於另案訴訟，僅得援用該確定判決所載
    有利益之事由，為其實體上之抗辯事由，請求法院為勝訴判
    決，不得以之為程序上抗辯之基礎。本件被告甲○○並非另
    案確定判決效力所及之人，原告自非不得另對被告甲○○提
    起本件訴訟，惟應審就者為：被告甲○○援引另案確定判決
    非基於邱素純個人關係之論斷為本件實體上抗辯有無理由？
  (2)經查：另案確定判決關於邱素純出售系爭鋼捲部分，係以「
    原告並未提出前述鋼捲在出售當時應有之市價資料，而在自
    由市場之中，貨品之價格，往往因購買者之各別需求以及當
    時之市場狀況、議價之過程等，每有差異，自不能以原告先
    前曾以高於前開鋼捲之單價，出售相類之貨品予他人，即認
    原告公司確因此而受有不當之損害；再者，前開鋼捲乃原告
    公司之員工甲○○所販賣，為原告所自承在卷；縱被告曾授
    權甲○○出賣電鍍鋅鋼捲，惟就甲○○出賣之價格，原告並
    未提出任何證據證明被告有授權甲○○以上開價格販賣鋼捲
    之事實，或係存有其他故意或過失情事，導致原告公司受有
    前述貨品價差之損害，是甲○○上開價格販賣鋼捲之行為，
    尚難認與被告之行為有因果關係。故原告請求被告給付賤賣
    電鍍鋅鋼捲造成原告之損失4,739,782 元，並無理由，自不
    應准許」等語，認定原告請求邱素純就出售系爭鋼捲應負侵
    權行為損害賠償責任為無理由。其中就原告是否因系爭鋼捲
    之出售而受有損害之論斷，並非基於邱素純個人關係，被告
    甲○○主張另案確定判決認定「鋼捲在出售當時應有之市價
    資料，而在自由市場之中，貨品之價格，往往因購買者之各
    別需求以及當時之市場狀況、議價之過程等，每有差異，自
    不能以原告先前曾以高於前開鋼捲之單價，出售相類之貨品
    予他人，即認原告公司確因此而受有不當之損害」對其亦生
    效力，應屬可採。依前述說明，被告甲○○自得於本件訴訟
    援為實體上之抗辯。
  (3)原告雖另主張其係依據公司法第23條第1 項之規定請求被告
    甲○○負單獨侵權行為損害賠償之責，被告甲○○不得援引
    另案確定判決為其實體上之抗辯。然原告起訴主張：被告甲
    ○○與訴外人邱素純於94年12月間將當時原告公司平均售價
    每公斤22.52 元之系爭鋼捲，以每公斤17元之低價，售予國
    蜂公司，致原告受有損害等情，仍係以被告甲○○與邱素純
    共同將系爭鋼捲出售致原告受有損害為其基礎事實，亦即主
    張被告甲○○與邱素純屬共同侵權行為。原告雖於本件訴訟
    僅請求被告甲○○負損害賠償責任，然依其主張之事實，被
    告甲○○與邱素純仍係共同侵權之連帶債務人，被告甲○○
    仍非不得援引另案確定判決非基於邱素純個人關係之論斷為
    有利於己之抗辯。
  2.原告請求被告甲○○負侵權行為損害賠償責任有無理由？
    原告主張被告甲○○並未忠實執行業務並盡善良管理人之注
    意義務，將系爭鋼捲低價出售致原告受有損害，惟查另案確
    定判決已以「鋼捲在出售當時應有之市價資料，而在自由市
    場之中，貨品之價格，往往因購買者之各別需求以及當時之
    市場狀況、議價之過程等，每有差異，自不能以原告先前曾
    以高於前開鋼捲之單價，出售相類之貨品予他人，即認原告
    公司確因此而受有不當之損害」認定邱素純毋庸就此部分負
    損害賠償責任，被告甲○○援引此部分認定為本件實體上之
    抗辯。則原告既無因系爭鋼捲之出售受有損害，則其請求被
    告甲○○負侵權行為之損害賠償，即屬無據。
  (二)被告乙○○部分：原告主張被告乙○○以2,400,000 元之價
    格買受系爭汽車，應負侵權行為損害賠償責任或應返還其所
    受之利益有無理由？
  1.原告主張被告與邱素純於94年12月13日將價值為3,327,416
    元之系爭汽車，以2,400,000 元之低價出售予乙○○，並登
    記為其配偶蘇琳喻所有，乙○○獲得804,168 元之不法利益
    ，致原告受有損害等情，惟被告乙○○否認之，並以：其買
    受系爭汽車之價格與交易當時系爭汽車二手車市場之交易價
    格相當，並無侵權行為或不當得利之情事等語為辯。
  2.經查：原告主張系爭車輛於94年12月間之價值約3,327,416
    元，無非以其公司內部就系爭車輛之帳面價值、另案確定判
    決認定價值為3,204,168 元、中華民國汽車鑑價協會鑑價果
    為據。然原告公司內部就系爭車輛之帳面價值如何計算得出
    ，並未舉證證明之，尚難認係系爭汽車於94年12月13日之實
    際價值。而另案確定判決以行政院固定資產耐用年數表及固
    定資產折舊率之規定，計算系爭汽車扣除折舊後之價值雖為
    3,204,168 元，然此部分判決效力並不及於被告乙○○，本
    院亦不受其拘束，況且，固定資產之折舊，係將固定資產的
    成本減除殘值後的金額（折舊成本）以合理而有系統的方法
    分攤至預期的使用期間內的成本分攤程序，是成本的分攤不
    是資產的評價，系爭汽車經扣除折舊後之價值，尚難認係被
    告乙○○買受時市場合理之交易價格，而為不利被告乙○○
    之認定。另原告提出中華民國汽車鑑價協會鑑價證明，被告
    乙○○否認其真正，又中華民國汽車鑑價協會並非本院或當
    事人合意指定之鑑定人，此部分證據自非屬民事訴訟法上之
    鑑定，原告並未舉證證明此部分鑑價證明為真，自難遽採。
    此外，系爭汽車於94年11月間之價格約為2,200,000 元，已
    經高雄市汽車商業同業公會鑑定明確，有該公會97年7 月24
    日（97）高市汽商勝字第445 號函在卷可稽（本院卷第412
    頁）。被告乙○○抗辯其以2,400,000 元之價格買受系爭汽
    車，並未侵害原告權利或受有不當利益，應堪採信。原告主
    張被告乙○○應負侵權行為損害賠償責任或返還其所受利益
    云云，洵無足採。
七、綜上，原告依據民法第184 條、公司法第23條請求被告甲○
    ○負侵權行為損害賠償責任應給付原告5,010,383 元及法定
    遲延利息，另依據民法第179 條、第184 條請求被告乙○○
    負損害賠償責任或返還其所受利益應給付原告804,168 元及
    其遲延利息，均無理由，應予駁回。原告之訴既經駁回，其
    假執行之聲請，即失所附麗，應併予駁回。
八、據上論結，原告之訴為無理由，依民事訴訟法第78條，判決
    如主文。
中    華    民    國    97    年    10    月    23    日
                  民事第一庭    審判長法  官  朱玲瑤
                                      法  官  劉惠娟
                                      法  官  陳宛榆
正本係照原本作成。
如不服本判決，應於送達後20日內，向本院提出上訴狀並表明上
訴理由，如於本判決宣示後送達前提起上訴者，應於判決送達後
10日內補提上訴理由書（須附繕本）。
中    華    民    國    97    年    10    月    23    日
                                      書記官  曹德英


司法院資訊處製作；財團法人民間司法改革基金會備份。
